最高法院刑事判決　　　　　　九十四年度台上字第七０００號
　　上　訴　人　甲○○
　　　　　　　　　　　　樓
　　選任辯護人　呂福元律師
上列上訴人因違反毒品危害防制條例案件，不服台灣高等法院中
華民國九十二年三月十八日第二審判決（九十一年度上訴字第八
八四號，起訴案號：台灣桃園地方法院檢察署九十年度偵字第一
七五八號），提起上訴，本院判決如下：
    主  文
原判決關於販賣第二級毒品部分撤銷，發回台灣高等法院。
    理  由
本件原判決認定上訴人甲○○基於意圖營利之概括犯意，自民國
八十九年十月間起至同年十二月底止，由壽亞樑撥打上訴人之行
動電話0000000000號與之聯絡購買第二級毒品安非他
命事宜後，上訴人或在桃園縣中壢市月眉里九十五號住處，或在
桃園縣中壢市○○街六十五號壽亞樑之住處，連續七次販賣第二
級毒品安非他命予壽亞樑，第一次至第五次，每次價格新台幣（
下同）一千元，最後二次則分別係於八十九年十二月中旬及同年
十二月底，分別以八千元及四千元之價格販賣與壽亞樑，合計販
賣第二級毒品安非他命所得一萬七千元。嗣於九十年一月十八日
十八時許，為警在上訴人位於桃園縣中壢市月眉里九十五號住處
查獲，並扣得上訴人所有之安非他命十四包（共毛重一八‧三一
公克，淨重一五‧四一公克，驗餘淨重一五‧二九公克）、上訴
人所有供販賣安非他命所用之門號0000000000號ＮＯ
ＫＩＡ廠行動電話一支（含ＧＳＭ卡，序號000000000
000000號）等情。因而撤銷第一審關於販賣第二級毒品部
分科刑判決，仍論處上訴人連續販賣第二級毒品罪刑（有期徒刑
十年），固非無見。
惟查(一)、被告之自白，須非出於強暴、脅迫、利誘、詐欺、疲勞
訊問、違法羈押或其他不正之方法，且與事實相符者，始得採為
證據，故審理事實之法院，遇有被告對於其自己或共同被告之自
白提出非出於任意性之抗辯時，應先於其他事實而為調查。原判
決引用共同被告壽亞樑於警局之自白，資為認定上訴人販賣第二
級毒品安非他命之證據。惟查共同被告壽亞樑於原審已抗辯「（
問為何以前有說過跟他（按指上訴人）買過安非他命，且打他的
電話？）因為當時快過年了，警察跟我說這樣講可以交保，所以
我才這樣講，筆錄都是警察自己寫的」（見原審卷第八十七頁）
。共同被告壽亞樑非出於任意性自白之抗辯，是否屬實，原審未
先於其他事實而為調查，遽依其警詢所供，採為論處罪刑之基礎
，揆諸前揭說明，自屬違法。(二)、「被告之自白，不得作為有罪
判決之唯一證據，仍應調查其他必要之證據，以察其是否與事實
相符」，九十二年九月一日修正施行前刑事訴訟法第一百五十六
條第二項定有明文（本次修正已增訂共犯之自白，亦不得作為有
罪判決之唯一證據）。此所謂之被告，自包括具有共犯或其他同
法第七條有相牽連關係之共同被告在內，立法目的，在以補強證
據擔保被告自白之真實性。亦即以補強證據之存在，藉以限制合
法自白在證據上之價值，俾發現實質的真實，即使被告之自白出
於任意性，然若別無其他補強證據足以擔保其自白確與事實相符
，該自白仍非刑事訴訟法上得據之為認定被告犯罪事實之證據，
當不得單憑此而為他被告不利之認定。原判決認定上訴人有販賣
安非他命犯行，係以同案被告壽亞樑不利於己，且不利於上訴人
之自白為依據，但上訴人堅決否認有何販賣安非他命犯行，一再
辯稱：伊自前案執行完畢後即未購買毒品施用，亦未販賣毒品，
扣案之證物除行動電話外，均係案外人林宗德所有而置放於伊住
處云云。查壽亞樑於警詢固供稱「警方於九十年一月十八日二十
二時許至我於桃園縣中壢市○○街六十五號住處執行搜索，當場
查獲安非他命七包共重十四‧六公克、吸食器一組……」「安非
他命及吸食器是一位綽號『阿文』之男子所遺留……」「阿文名
為甲○○……平日均是打他之行動電話號碼000000000
0與他聯絡……他是於二、三天前至我住處忘了帶走的」「我均
是打他（指甲○○）之行動電話0000000000與他聯絡
交易的，交易過七、八次，每次交易代價一千至八千不等，有時
我至他中壢市月眉里九十五號家中，有時他會送來我家，大部分
的時間已不記得了，僅記得最後二次之時間一次是在八十九年十
二月中交易八千元之安非他命，另一次是在十二月底交易四千元
之安非他命，二次均是在他住處完成交易，之後我便沒有再吸食
安非他命」（見偵查卷第十頁背面、第十一頁）；於偵查中稱「
（問扣案物何人的？）……吸食器等是甲○○的，安非他命亦是
他的」「（問有無向甲○○買毒品？）八十九年十月份到八十九
年底陸續向他買，有時我去他家，有時他到我處拿給我，價金一
次一千元至八千元不等，我打他手機0000000000與他
聯絡購買，且我知他在他住處販賣毒品」（見同上卷第四十二頁
），但所稱已前後矛盾。壽亞樑既稱其於八十九年十二月底最後
一次向上訴人購買四千元之安非他命吸食後，即戒毒不再吸食，
如此，在壽亞樑戒毒期間（即八十九年十二月底至九十年一月十
八日壽亞樑為警查獲日），上訴人應無攜帶安非他命至壽亞樑之
住處與其進行交易或與其一起吸食之理？則壽亞樑供稱：其為警
查扣之安非他（七包，共重十四‧六公克）及吸食器一組係上訴
人於查獲前二日或三日攜帶至其住處所遺留等語，前後已矛盾。
且安非他命十四‧六公克價值不少，上訴人豈會將之遺留在壽亞
樑住處，且始終不向其查問取回？再者，上訴人何以攜帶安非他
命至壽亞樑住處，又一併攜帶吸食器，其理安在？又壽亞樑於警
詢及偵查中之供述，僅籠統泛指有向上訴人購買安非他命七、八
次，每次一千元至八千元不等，惟就買賣之時間、數量、付款方
式等重要交易內容，均未具體指明，其真實性如何？已非全無疑
義而待究明。按諸壽亞樑之供述，上訴人係出售安非他命供其施
用，倘為真實，其與上訴人即分別成立施用第二級毒品及販賣第
二級毒品罪名，在實體法上具有對向犯罪之必要共犯關係，為擔
保其供述之真實性，依上開說明，自須有足以令人確信其上開供
述上訴人犯罪事實為真實之補強證據，始能採為斷罪之依據。而
壽亞樑與上訴人之關係如何？有無嫌隙？是否會設詞誣陷，亦僅
是其供述之本身是否有瑕疵問題，仍不足藉以補強及擔保其自白
為真實之證明力。原判決對此未詳予調查說明，遽憑壽亞樑上開
供述認定上訴人有販賣安非他命之犯行，揆諸前揭說明，亦難認
為適法。(三)、原判決另憑秘密證人Ａ１（姓名年齡及住所詳卷）
於偵查中之供述為壽亞樑供述為真實之佐證，並進而認定上訴人
有販賣安非他命之犯行。然據秘密證人Ａ１於偵查中所供「（問
知否壽某有無向邱某買毒品？）知道，在八十九年十、十一月在
壽某住處看過被告賣『海洛因』再由壽某轉賣出去」（見偵查卷
第四十七頁），縱屬實在，亦僅能證明上訴人有販賣第一級毒品
海洛因之犯行，尚不能證明上訴人有販賣第二級毒品安非他命。
況原判決既已認定上訴人被訴販賣第一級毒品部分無罪，竟復採
據秘密證人Ａ１上開關於販賣第一級毒品之證詞，為認定上訴人
販賣第二級毒品予壽亞樑之證據，亦有採證違法。以上或係上訴
意旨所指摘，或為本院得依職權調查之事項，應認原判決關於販
賣第二級毒品部分有撤銷發回更審之原因。至原判決不另諭知無
罪部分，基於審判不可分之原則，併予發回。
據上論結，應依刑事訴訟法第三百九十七條、第四百零一條，判
決如主文。
中　　華　　民　　國　九十四　年 　十二 　月　　九　　日
                      最高法院刑事第十庭
                          審判長法官  洪　清　江
                                法官  石　木　欽
                                法官  李　伯　道
                                法官  林　勤　純
                                法官  陳　晴　教
      本件正本證明與原本無異
                                      書  記  官
中　　華　　民　　國　九十四　年　 十二 　月 　十六 　日
                                                      V
